【裁判字號】    98,交聲,68
【裁判日期】    980226
【裁判案由】    違反道路交通管理處罰條例聲明異議
【裁判全文】
臺灣桃園地方法院刑事交通事件裁定      98年度交聲字第68號
原處分機關  交通部公路總局新竹區監理所
異  議  人  有祥興業股份有限公司
                      統一編號.
上列異議人因違反道路交通管理處罰條例案件，不服原處分機關
交通部公路總局新竹區監理所中華民國97年12月14日桃監裁罰字
第裁52-E00000000號裁決，向本院聲明異議，本院裁定如下：
    主  文
原處分撤銷。
有祥興業股份有限公司不罰。
  理    由
一、原處分意旨略以：異議人即受處分人有祥興業股份有限公司
    所有車牌號碼8767-DP號自用小客車於民國96年3月9下午6時
    10分許，行經台15線西濱北上鳳鼻隧道，因「汽車駕駛人行
    車速度，超過規定之最高時速未滿20公里」之違規行為，為
    新竹縣政府警察局竹北分局員警依道路交通管理處罰條例第
    40條之規定，逕行舉發並填掣竹縣警交字第E00000000 號違
    反道路交通管理事件通知單（下稱舉發違規通知單），嗣異
    議人未於應到案日期前繳納罰鍰或提出申訴，原處分機關於
    97年12月14日桃監裁罰字第裁52-E00000000號違反道路交通
    管理事件裁決書，以相同事由及違反道路交通管理事件統一
    裁罰基準及處理細則第43條、第44條、第67條之規定，裁處
    異議人罰鍰新臺幣（下同）2,200元。
二、異議意旨略以：異議人前未收到違規相關文件，不服處分，
    為此聲明異議等語。
三、經查：
（一）按道路交通管理處罰條例第90條規定：「違反本條例之行
      為，自行為成立之日起，行為有連續或繼續之狀態者，自
      行為終了之日起，逾3 個月不得舉發」。再依行政程序法
      第110條第1項規定：「書面之行政處分自送達相對人及已
      知之利害關係人起；書面以外之行政處分自以其他適當方
      法通知或使其知悉時起，依送達、通知或使知悉之內容對
      其發生效力」。復按，違反道路交通管理事件統一裁罰基
      準及處理細則第11條規定：「行為人有本條例之情形者，
      應填製舉發違反道路交通管理事件通知單，並於被通知欄
      予以勾記，其通知聯依下列規定辦理：．．．三、逕行舉
      發者，應按已查明之資料填註車牌號碼、車輛種類、車主
      姓名或地址，並於通知單上方空白處加註逕行舉發之文字
      後，由舉發機關送達被通知人」，是以，道路交通違規通
      知單應合法送達於受通知人，始生效力，亦即警察機關應
      係於通知單合法送達於通知人後，始完成舉發之程序而發
      生效力。次按對於違反道路交通管理處罰條例之行為人，
      未依規定期限自動繳納罰鍰或到案聽候裁決，處罰機關固
      得依違反道路交通管理事件統一裁罰基準及處理細則第44
      條第1 項規定及基準表，對行為人逕行裁決。惟該條項規
      定仍必以行為人經合法收受舉發通知單後，無正當理由未
      依該舉發通知單上所載應到案日期為罰鍰之繳納或到案聽
      候裁決時，方有適用。易言之，如行為人未能合法收受舉
      發通知單之送達，即難認處罰機關可對行為人為逕行裁決
      。
（二）本件異議人有前述違規行為之事實，固有拍攝之違規照片
      為證，惟本件交通違規為值勤員警照相採證後舉發，舉發
      違規通知單通知聯（含採證照片）經新竹縣政府警察局竹
      北分局委外公司以掛號寄送異議人有祥興業股份有限公司
      ，惟郵寄時間已逾1 年，且新竹縣政府警察局電腦網頁違
      規案件查詢表之交寄大宗掛號號碼、寄件日及退件原因欄
      處未註記，無法向中華郵政股份有限公司查詢等情，有新
      竹縣政府警察局竹北分局98年1 月20日竹縣北警交字第09
      85000547號函及所附新竹縣政府警察局電腦網頁違規案件
      查詢表1 紙在卷可稽，參以該違規案件查詢表中「退件日
      」欄記載該舉發違規通知單係於96年5 月4 日遭退件，惟
      並未於「退件原因」欄記載退件原因，是並無證據證明本
      案舉發違規通知單及採證照片於退件後，究於何時、是否
      以合法方式（如是否為有權簽收人簽收）送達，則本件舉
      發違規通知單是否已合法送達，即非明確。處罰機關既有
      保存相關卷證之優勢地位，則上開事實不明之不利益，自
      應由處罰機關負擔。況交通違規事件之裁決，必須該違規
      事件業經合法舉發為前提；於逕行舉發之案件，猶須將舉
      發通知單送達於違規人，始生舉發之效力（道路交通管理
      處罰條例第9 條、違反道路交通管理事件統一裁罰基準及
      處理細則第11條參照）。本件因舉發通知單未合法送達，
      亦無證據證明異議人對舉發通知單之內容、權益已知悉，
      縱如異議人所述其係於97年12月23日知悉本件違規舉發事
      件，然已逾異議人違規時間超過3 個月以上，原舉發單位
      已不得再舉發。原處分機關不察，誤以舉發通知單已合法
      送達並完成舉發，進而依道路交通管理處罰條例第40條規
      定及違反道路交通管理事件統一裁罰基準表，裁處異議人
      罰鍰2,200 元之處分，於法尚有未合。
四、綜上所述，原處分機關依道路交通管理處罰條例第40條規定
    及違反道路交通管理事件統一裁罰基準表，認異議人未於應
    到案日期到案繳納罰鍰或提出申訴，且逾越應到案日期30日
    以上60日以內，而裁處異議人罰鍰2,200 元，即難認為允當
    ，原處分既有上開違誤，自屬無可維持，應由本院將原處分
    撤銷，改諭知異議人不罰，以資適法。
五、據上論斷，應依道路交通管理處罰條例第87條第2 項，道路
    交通案件處理辦法第20條前段，裁定如主文。
中    華    民    國    98    年    2     月    26    日
                  交通法庭  法  官    羅  國  鴻
以上正本證明與原本無異。
如不服本裁定，應於送達後5 日內，向本院提出抗告狀。
                            書記官    戴  育  萍
中    華    民    國    98    年    3     月    2     日


司法院資訊處製作；財團法人民間司法改革基金會備份。
